臺北高等行政法院判決
　　　　　　　　　　　　　　　92年度訴字第05555號
　　　　　　　　　　　　　　　.
原　　　告　甲○○
被　　　告　財團法人戒嚴時期不當叛亂暨匪諜審判案件補償基金會
代　表　人　乙○○（董事長）
訴訟代理人　馬在勤律師
上列當事人間因戒嚴時期不當叛亂暨匪諜審判案件補償金事件，
原告不服行政院中華民國92年12月8日院臺訴字第0920092803 號
訴願決定，提起行政訴訟。
本院判決如下：
　　主  文
原告之訴駁回。
訴訟費用由原告負擔。
　　事  實
一、事實概要：原告於 91 年間向財團法人戒嚴時期不當叛亂暨
    匪諜審判案件補償基金會（以下簡稱補償基金會）申請戒嚴
    時期不當叛亂暨匪諜審判案件補償金，經該會 92 年 6 月
    12 日 92 基修法己字第 3709 號函復略以查無原告受羈押
    之相關資料，原告亦未提出受羈押之相關具體資料，不足以
    證明原告曾因涉嫌觸犯內亂罪、外患罪或戡亂時期檢肅匪諜
    條例受限制人身自由，不符申請當時戒嚴時期不當叛亂暨匪
    諜審判案件補償條例（以下簡稱補償條例）第 15 條之 1 第
    3 款規定之要件，不予補償等語。原告不服，提起訴願，遭
    決定駁回，遂提起本件行政訴訟。
二、兩造聲明：
    (一)原告聲明求為判決：1.訴願決定及原處分均撤銷。
                        2.請求判命被告機關應作成發放補償
                          金之處分。
                        3.訴訟費用由被告負擔。
    (二)被告聲明求為判決：1.駁回原告之訴。
                        2.訴訟費用由原告負擔。
三、兩造之爭點：被告機關認原告申請補償，不符補償條例第 15
     條之 1 第 3 款規定之要件，否准原告所請，是否適法？
　　(一)原告主張之理由：
      依被告查得資料記載，原告於 57 年 10 月 23 日自願前
      往離竹山有 43 公里之彰化縣警察局辦理所謂「附匪登記
      」，才有領「匪諜證」的緣由，「美其名曰自願」請依常
      理判斷，難道原告不知道「匪諜」登記認定的下場嗎？而
      且原告是有家室的中年人，所謂的自願難道對原告有什麼
      利益嗎？為什麼被告不追溯那個白色恐怖時代，原告陳述
      被警總官警在三更半夜羈押、拘禁、毆打等，強拉到彰化
      等地失卻自由，過著戰戰兢兢的人生；而且到台中、南投
      、竹山受非人道的遭遇不談也罷！30 年至 50 年間情治單
      位所為之羈押、毆打及拘禁等，那有傳票通知、照相、相
      驗書、筆錄等資料之存檔，其於 57 年 9 月 27 日在彰化
      縣警察局辦理前在大陸被迫附匪分子登記，同年 10 月 23
      日經前警備總部同意補辦附匪登記，已足以證明其冤枉遭
      受羈押等非人道待遇之情事，事實勝過裁判書，被告只強
      要原告之裁判及羈押的具體事實證件，是強人所難！請勿
      為主觀、形式之認定，侷限於裁判書、羈押具體證明等形
      式要求，本案請寬大且兼顧情理法，給予原告適當補償。
(二)被告主張之理由：
      按「為戒嚴時期不當叛亂暨匪諜審判案件之受裁判者，於
      解嚴後不能獲得補償或救濟，特制定本條例補償之。」「
      有下列情形之一者，得於修正後本條例第2條第4項之規定
      期限內，準用本條例規定申請給付補償金：．．．．三、
      於民國37年12月10日起至動員戡亂時期終止前，因涉嫌觸
      犯內亂罪、外患罪或戡亂時期檢肅匪諜條例，遭治安或軍
      事機關限制人身自由而未經起訴、未經不起訴處分、經不
      起訴處分、未經裁判或受裁判者。．．．」為申請當時補
      償條例第1條及第15條之1第3款所規定。查本件原告陳述
      曾在大陸與共軍作戰被俘，返臺後被疑有思想問題，40至
      70年問，被政府情治單位列入附匪分子，受考管，致精神
      上受壓迫，失去正常之生活及自由，不論何時何地，甚至
      三更半夜，被捕至約略記得之臺中、彰化、南投等警局，
      遭受羈押、盤問、毆打、拘禁、凌辱等，雖未受正式裁判
      ，但受盡情治單位之歧視及長期凌虐之痛苦云云，並未檢
      附具體資料供核，被告詢據臺中市警察局92年2月20日中
      市警刑字第0920033313號、彰化縣警察局92年1月2日彰警
      刑字第0910089161--0號、南投縣政府警察局92年2月24日
      投警刑（一）第0000000000號等函覆，均查無原告相關資
      料，內政部警政署92年1月9日警署刑檢字第0910213374號
      函、法務部調查局92年2月20日調偵貳字第09200024390號
      函、國防部參謀本部人事參謀次長室91年12月4日易日字
      第0910016343號書函及國防部後備司令部督察長室91年12
      月10日（九一）法沛字第4020號函等提供之資料雖記載，
      原告於57年9月27日向彰化縣警察局辦理前在大陸被迫附匪
      分子登記，自承曾於36年2月在大陸三原埔與共軍作戰被俘
      月餘，經前臺灣省警務處函轉前警備總部於同年10月23日
      函覆同意補辦登記等情，惟僅能證明原告曾於57年10月23
      日獲同意補辦附匪登記，不足以證明原告曾因涉嫌觸犯內
      亂罪、外患罪或戡亂時期檢肅匪諜條例受限制人身自由，
      不符申請當時補償條例第15條之1第3款規定之要件，補償
      基金會不予符償，並無不妥。
　　理  由
一、按「為戒嚴時期不當叛亂暨匪諜審判案件之受裁判者，於解
    嚴後不能獲得補償或救濟，特制定本條例補償之。」、「有
    下列情形之一者，得於修正後本條例第 2 條第 4 項之規定
    期限內，準用本條例規定申請給付補償金：．．．．三、於
    民國 37 年 12 月 10 日起至動員戡亂時期終止前，因涉嫌
    觸犯內亂罪、外患罪或戡亂時期檢肅匪諜條例，遭治安或軍
    事機關限制人身自由而未經起訴、未經不起訴處分、經不起
    訴處分、未經裁判或受裁判者。．．．」分別為申請當時補
    償條例第 1 條及第 15 條之 1 第 3 款所明定。
二、本件原告以伊因曾在大陸與共軍作戰被俘，返臺後被疑有思
    想問題，40 至 70 年間，被政府情治單位列入附匪分子受考
    管，致精神上受壓迫，失去正常之生活及自由，不論何時何
    地，甚至三更半夜，被捕至不知何地，遭受羈押、盤問、毆
    打、拘禁、凌辱等之驚恐生活，雖未受正式裁判，但受盡情
    治單位之歧視，爰於 91 年間向補償基金會申請戒嚴時期不
    當叛亂暨匪諜審判案件補償金，經該會以 92 年 6 月 12 日
    92 基修法己字第 3709 號函復略以查無原告受限制人身自由
    之相關資料，原告亦未提出受羈押之具體資料，不足以證明
    原告曾因涉嫌觸犯內亂罪、外患罪或戡亂時期檢肅匪諜條例
    受限制人身自由，不符申請當時補償條例第 15 條之 1 第 3
    款規定之要件，爰否准原告所請，原告不服，提起訴願，遭
    決定駁回各情，有補償申請書、被告 92 年 6 月 12 日 92
    基修法己字第 3709 號函、行政院 92 年 12 月 8 日院臺訴
    字第 0920092803 號訴願決定書等附卷可稽，堪認屬實。原
    告循序起訴意旨略以：30 年至 50 年間情治單位所為之羈押
    、毆打及拘禁等，那有傳票通知、照相、相驗書、筆錄等資
    料之存檔，其於 57 年 9 月 27 日在彰化縣警察局辦理前在
    大陸被迫附匪分子登記，同年 10 月 23 日經前警備總部同
    意補辦附匪登記，已足以證明其冤枉遭受羈押等非人道待遇
    之情事，請勿為主觀、形式之認定，侷限於裁判書、羈押具
    體證明等形式要求，請寬大且兼顧情理法給予適當之補償云
    云。
三、卷查原告陳述曾在大陸與共軍作戰被俘，返臺後被疑有思想
    問題，40 至 70 年問，被政府情治單位列入附匪分子，受考
    管，致精神上受壓迫，失去正常之生活及自由，不論何時何
    地，甚至三更半夜，被捕至約略記得之臺中、彰化、南投等
    警局，遭受羈押、盤問、毆打、拘禁、凌辱等，雖未受正式
    裁判，但受盡情治單位之歧視及長期凌虐之痛苦云云；未據
    原告檢附具體資料供被告查核；且被告受理本件申請案後，
    經詢據臺中市警察局 92 年 2 月 20 日中市警刑字第
    0920033313 號、彰化縣警察局 92 年 1 月 2 日彰警刑字第
    0910089161--0 號、南投縣政府警察局 92 年 2 月 24 日投
    警刑（一）第 0000000000 號等函覆，均查無原告相關資料
    ；又被告另向內政部警政署、法務部調查局、國防部參謀本
    部及國防部後備司令部等單位函詢，據內政部警政署 92 年
    1 月 9 日警署刑檢字第 0910213374 號函、法務部調查局
    92 年 2 月 20 日調偵貳字第 09200024390 號函、國防部參
    謀本部人事參謀次長室 91 年 12 月 4 日易日字第
    0910016343 號書函及國防部後備司令部督察長室 91 年 12
    月 10 日（九一）法沛字第 4020 號函覆等提供之資料雖記
    載，原告於 57 年 9 月 27 日向彰化縣警察局辦理前在大陸
    被迫附匪分子登記，自承曾於 36 年 2 月在大陸三原埔與共
    軍作戰被俘月餘，經前臺灣省警務處函轉前警備總部於同年
    10 月 23 日函覆同意補辦登記等情，有各該覆函附原處分卷
    可稽；原告就此並提出青年軍第 207 師 619 團台籍青年照
    片、野方學園高等學校卒業證明書、反共自覺表白書等；惟
    此僅能證明原告曾於 57 年 10 月 23 日獲同意補辦附匪登
    記，不足以證明原告曾因涉嫌觸犯內亂罪、外患罪或戡亂時
    期檢肅匪諜條例受限制人身自由，不符申請當時補償條例第
    15 條之 1 第 3 款規定之要件，是被告認原告不符申請補償
    要件，尚無不合。
四、綜上所述，原告起訴論旨，並非可採。被告認原告申請補償
    ，不符補償條例第 15 條之 1 第 3 款規定之要件，否准原
    告所請，並無違誤，訴願決定予以維持，亦無不合。原告徒
    執前詞，訴請撤銷，並請求判命被告機關應作成發放補償金
    之處分，均為無理由，應予駁回。
據上論結，本件原告之訴為無理由，爰依行政訴訟法第九十八條
第三項前段，判決如主文。
中  華   民   國   93   年       1    月    6        日
                  第六庭審判長法  官   林樹埔
                              法  官　 曹瑞卿
                              法  官　 許瑞助
右為正本係照原本作成。
如不服本判決，應於送達後二十日內，向本院提出上訴狀並表明
上訴理由，如於本判決宣示後送達前提起上訴者，應於判決送達
後二十日內補提上訴理由書（須按他造人數附繕本）。
中  華   民   國   93   年       1    月    6        日
                              書記官   吳芳靜
